【裁判字號】    90,交上易,46
【裁判日期】    901219
【裁判案由】    過失傷害
【裁判全文】
臺灣高等法院花蓮分院刑事判決                      九十年度交上易字第四六號
    上   訴   人  臺灣花蓮地方法院檢察署檢察官
    上訴人即被告  甲○○
右上訴人因被告過失傷害案件，不服臺灣花蓮地方法院九十年度交易字第一四號中華
民國九十年八月三十日第一審判決 (起訴案號：臺灣花蓮地方法院檢察署九十年度偵
字第三一一號)，提起上訴，本院判決如左：
    主  文
原判決撤銷。
甲○○因過失傷害人，處拘役伍拾日，如易科罰金，以百元折算壹日。緩刑貳年。
    事  實
一甲○○於民國（下同）八十九年八月二十一日上午十一時三十分許駕駛ＨＱ─七九
  ＯＯ號自用小客車沿花蓮縣花蓮市○○○路由東往西方向行經國聯四路與國聯一路
  交岔路口時，本應注意汽車行進中駕駛人應注意車前狀況，隨時採取必要安全措施
  ，且行經交叉路口，應遵守燈光號誌，見閃光紅燈應「停車再開」，車輛應減速接
  近，先停止於交岔路口前，讓幹道車優先通行後認為安全時，方得續行之規定，而
  依當時天候晴、日間自然光線充足、路面無缺陷、無障礙物、視距良好等情形，又
  無不能注意之情事，竟疏於注意，未暫停讓適由乙○○駕駛沿國聯一路由南往北行
  經前開交岔路口且即將通過之ＨＣＰ─一六○號機車（幹道車）優先通行，貿然搶
  先通過路口，因而在交岔路口撞及乙○○機車右後方，致乙○○機車倒地，受有四
  肢多處擦挫傷（包含左手腕、右大拇指、左前臂及兩膝部位）等傷害。甲○○肇事
  後即以電話報警處理，並即向據報前往現場處理車禍事件之警員自首接受裁判。
二案經乙○○訴請臺灣花蓮地方法院檢察署檢察官偵查起訴。
    理  由
一右揭事實已經被害人乙○○於警訊及偵審中一再指訴甚詳，被告亦坦承其於右揭時
  地駕駛汽車肇事致被害人身體受傷之事實，且有財團法人佛教慈濟綜合醫院「病情
  說明書」附卷可資佐證。
二被害人所受「左手第四指肌腱拉扯性骨折」，並無證據顯示與本次車禍有關，且被
  告係於犯罪後自首等情，原審已經詳為論述，茲引用之。
三核被告所為，係犯刑法第二百八十四條第一項前段之過失傷害罪，被告係於犯罪後
  自首，應依刑法第六十二條之規定減輕其刑。原審予以論科，固非無見。惟查：(一)
  「汽車行駛至交岔路口，其行進應遵守燈光號誌之指示」、「閃光黃燈表示『警告
  』，車輛應減速接近，注意安全，小心通過；閃光紅燈表示『停車再開』，車輛應
  減速接近，先停止於交岔路口，該幹道車優先通行後，認為安全時，方得續行。」
  道路交通安全規則第一百零二條第一款、道路交通標誌標線號誌設置規則第二百十
  一條第一項第一款、第二款分別定有明文。查本件車禍當事人雙方所指出兩車之撞
  擊點雖然不同，惟均指出兩車撞擊位置係在被害人機車即將通過交岔路口，而被告
  汽車甫行進入交岔路口不遠處，有原審法官勘驗現場時所繪製之現場圖及現場彩色
  照片附卷可稽（見原審卷第七五頁、第七八頁反面上方照片），被告亦坦承本件車
  禍之發生係因伊汽車右前方撞擊被害人機車右後方所致（見原審卷第三二頁正面、
  本院九十年十二月五日審判筆錄），堪見被告汽車進入前開交岔路口時，被害人機
  車已經通過道路中心處。再對照現場圖及原審卷附現場彩色照片顯示肇事路口視野
  寬闊，被告汽車行向並無任何視界上之障礙等情狀以觀，被告汽車在被害人機車即
  將通過之際，因未注意依前揭規定，停車讓幹道車優先通行，且疏於注意車前情況
  ，因而撞擊被害人機車之右後方，至為顯然。被害人駕駛機車行駛於幹道，於即將
  通過交岔路口之際，遭被告汽車自右側方撞及，並無任何過失之可言，原審認定被
  害人乙○○「亦疏未注意車前狀況」與有過失，尚有違誤。(二)被害人於八十九年八
  月二十一日至財團法人佛教慈濟綜合醫院急診時所拍攝之Ｘ光片雖顯示被害人有「
  第三腰椎疑似壓迫性骨折」之情形，且該「第三腰椎疑似壓迫性骨折」與被害人原
  已罹患之「腰椎狹窄及坐骨神經壓迫」症（症狀為「下背痛合併坐骨神經痛」）無
  關，惟因類此「壓迫性骨折」現象之發生，在老人頗為常見，且不一定會有明顯之
  外傷史，發生時不一定會馬上有感覺，故很多上了年紀的病人都是經過一段時間後
  才被發現有「壓迫性骨折」，而本件被害人（十八年六月一日出生）所受「第三腰
  椎疑似壓迫性骨折」之傷害雖可確定係於八十九年五月八日至同年八月二十一日之
  間發生，惟在此期間內之任何時間均有可能，因此，並不能確定該「第三腰椎疑似
  壓迫性骨折」傷勢係因本件車禍造成等情，有該院「病情說明書」附卷可按（見本
  院卷第二七至二八頁），本諸罪疑惟輕之原則，尚不得以想當然耳之理由，推認被
  害人之「第三腰椎疑似壓迫性骨折」係本件車禍所造成之傷害，原審認定被害人所
  受前開「第三腰椎疑似壓迫性骨折」係因本件車禍所造成之傷害一節，亦嫌無據。
 檢察官上訴意旨指摘原判決認定事實不當，尚非無據，本院自應予以撤銷改判。爰
  審酌被告犯罪後，除立即陪同被害人送往慈濟醫院急診救護之外，並將被害人機車
  送修，負擔全部修復費用，事後並曾前往被害人住處探視被害人，尋求諒解，惟因
  雙方對損害範圍之認知不同，致未能達成和解等情狀，並參照被告於本院受命法官
  調查時一再表示願合理賠償被害人所生損害，惟被害人堅持要在刑事判決後另行提
  起民事訴訟求償，拒絕提出具體之損害賠償之請求等情（見本院卷第四一頁），堪
  認被告犯罪後確有悔意及被害人傷勢尚非重大等情狀，諭知拘役五十日及易科罰金
  之折算標準。又被告前未曾受有期徒刑以上刑之宣告，此次因一時疏失，偶罹刑典
  ，經此刑之宣告後，應知警惕而無再犯之虞，本院因認以暫不執行其刑為當，予以
  宣告緩刑，用啟自新。
據上論斷，應依刑事訴訟法第三百六十九條第一項前段、第三百七十三條、第三百六
十四條、第二百九十九條第一項前段，刑法第二百八十四條第一項前段、第六十二條
、第四十一條第一項、第七十四條第一款，罰金罰鍰提高標準條例第一條前段、第二
條，判決如主文。
本案經檢察官邱雲昌到庭執行職務。
中      華      民      國    九十   年     十二     月     十九     日
                                    審判長法官  謝  志  揚
                                          法官  賴  淳  良
                                          法官  何  方  興
右正本證明與原本無異。
本件不得上訴。
                                        書記官  劉  妙  娘
中      華      民      國    九十      年     十二     月     十九     日


司法院資訊處製作；財團法人民間司法改革基金會備份。
